【裁判字號】    99,上易,1268
【裁判日期】    990622
【裁判案由】    化妝品衛生管理法
【裁判全文】
臺灣高等法院刑事判決                99年度上易字第1268號
上  訴  人  臺灣臺北地方法院檢察署檢察官
被      告  達峰藥品有限公司
代  表  人  甲○○
上列上訴人因被告違反化粧品衛生管理條例案件，不服臺灣臺北
地方法院99年度易字第755 號，中華民國99年4 月22日第一審判
決（起訴案號：臺灣臺北地方法院檢察署99年度偵字第1636號）
，提起上訴，本院判決如下：
    主  文
原判決撤銷，發回臺灣臺北地方法院。
    理  由
一、公訴意旨略以：被告達峰藥品有限公司（址設臺北縣汐止市
    ○○○路114 號1 樓，起訴書誤載為同路11號，案發時代表
    人為田芳芳，原審審理時已變更為甲○○），明知其自大陸
    地區輸入之歐諾潔（起訴書誤載為歐若潔）潔白牙齒貼片及
    喜樂依閃亮潔牙套組，成分含有Hydrogen peroxide （過氧
    化氫），為含有醫療藥品之化粧品（下稱本案化粧品），輸
    入前應提出載有原料名稱、成分、色素名稱及其用途之申請
    書，連同標籤、仿單、樣品、包裝、容器、化驗報告書及有
    關證件，並繳納證書費、查驗費，申請中央衛生主管機關查
    驗，經核准並發給許可證後，始得輸入。然未依規定申請查
    驗核准，而於民國95年8 月後某日至96年9 月遭查獲時止，
    從大陸地區輸入不詳數量之本案化粧品，並在臺北縣、市販
    賣予不特定人。嗣96年9 月8 日經鄭秋輝向法務部調查局臺
    北市調查處檢舉，始查獲上情。因認被告所為，係違反化粧
    品衛生管理條例第7 條第1 項之規定，而涉犯同法第27條第
    3 項、第1 項罪嫌等語。
二、原判決意旨略以：本件被告登記地在臺北縣汐止市○○○路
    114 號1 樓，此有公司變更登記表在卷可稽（原審卷第19至
    21頁參照）。本案所涉犯之未經核准「輸入」含有醫療藥品
    之化粧品犯行，亦無證據足證在原審法院轄區範圍內。因此
    ，原審法院就本件被告所涉犯行並無管轄權。爰不經言詞辯
    論程序，逕為管轄錯誤及移轉管轄之判決。
三、檢察官上訴意旨略以：本案起訴之犯罪事實係「達峰公司明
    知其自中國大陸輸入之歐若潔潔白牙齒貼片及喜樂依閃亮潔
    牙套組之化粧品，含有Hydrogen peroxide （過氧化氫）成
    分，為含有醫療或毒劇藥品之化粧品，竟未依規定申請查驗
    核准，擅自於95年8 月後，從大陸地區輸入不詳數量之上開
    化粧品，在臺北縣市販賣予不特定之消費大眾」。又化粧品
    或化粧品色素足以損害人體健康者，中央、直轄市或縣（市
    ）衛生主管機關應禁止其輸入、製造、販賣、供應或意圖販
    賣、供應而陳列，化粧品衛生管理條例第23條第1 項定有明
    文；違反者，依同條例第27條論處。是本案被告輸入上開含
    有足以損害人體健康成分之化粧品後，在臺北縣市販賣之事
    實既經提起公訴，且被告被訴販賣行為之犯罪地，依被告於
    警詢、偵訊時之供述、證人即告發人鄭秋輝之證述及法務部
    調查局臺北市調查處調查之結果，被告係透過momo、TIVA（
    按應係vivatv之誤）等購物台頻道、PCHOME網站及臺北縣、
    市轄區之美粧百貨、牙醫診所等處販賣，則臺灣臺北地方法
    院應有管轄權，本件原審遽認為無管轄權，而為管轄錯誤之
    判決，顯屬率斷，爰請撤銷原判決，更為適當合法之判決等
    語。
四、按案件由犯罪地或被告之住所、居所或所在地之法院管轄，
    刑事訴訟法第5 條第1 項定有明文，而所謂犯罪地，參照刑
    法第4 條之規定，解釋上自應包括行為地與結果地兩者而言
    （最高法院72年台上字第5894號判例意旨參照）。經查，被
    告達峰藥品有限公司之登記地固係設於臺北縣汐止市○○○
    路114號1樓，惟被告在臺北市信義區、大安區等處販賣上開
    未經核准輸入含有醫療藥品之化粧品之事實，有英屬維京群
    島商中購媒體科技股份有限公司台灣分公司96年9月8日電子
    計算機統一發票影本在卷可稽（參98年度偵字第12862 號卷
    第38頁，該公司址設台北市○○區○○路一段88號8 樓，而
    統一發票上收件人地址為台北市大安區○○○路○段182 號
    13樓），顯然被告賣出、買受人購買地點均在臺北市內，而
    上開地點屬原審法院管轄，本件犯罪地有一部分在臺北市，
    且業經檢察官提起公訴（見起訴書犯罪事實欄第12行），原
    審法院自有管轄權，原審為管轄錯誤之判決，自有未合。檢
    察官提起上訴指摘原判決不當，為有理由，為顧及被告之審
    級利益，應由本院將原判決撤銷，發回原審法院，另為適法
    之判決，並不經言詞辯論為之。
據上論斷，應依刑事訴訟法第369 條第1 項但書、第372 條，判
決如主文。
中    華    民    國    99    年    6     月    22    日
                  刑事第十九庭  審判長法  官 鄧振球
                                      法  官 彭幸鳴
                                      法  官 潘翠雪
以上正本證明與原本無異。
不得上訴。
                                      書記官 朱家賢
中    華    民    國    99    年    6     月    25    日

司法院資訊處製作；財團法人民間司法改革基金會備份。
